【裁判字號】    88,自,409
【裁判日期】    890721
【裁判案由】    業務侵占等
【裁判全文】
臺灣高雄地方法院刑事判決                          八十八年度自字第四九號
    自  訴  人  保證責任屏東縣第一羊乳生產合作社
    法定代理人  乙○○
    代  理  人  辛○○
    被      告  丁○○
右列被告因業務侵占等案件，經自訴人提起自訴，甲○判決如左：
    主  文
丁○○無罪。
    理  由
一、自訴意旨略如附件自訴狀所載。
二、自訴人認被告丁○○涉犯刑法第三百三十六條第二項之業務侵占罪嫌及同法第三
    百四十二條之背信罪嫌，係以被告於民國八十七年九月間，即私自將自訴人所有
    之高雄營業所頂讓予他人，並將頂讓所得及自八十七年二月起至同年九月份止之
    營利所得共計新台幣（下同）八十九萬零二百九十九元占為己有，復逃逸無蹤，
    此外，並有營業傳票及高雄營業所情形報告表各一份在卷可資佐證等情，以為論
    據。訊據被告丁○○固不否認曾於八十七年二月至同年九月間經營自訴人所有之
  高雄營業所，惟堅詞否認有何業務侵占及背信之犯行，辯稱：當時高雄營業所因
    經營不善，虧損連連，所以在八十七年九月，由當時擔任保證責任屏東縣第一羊
    乳生產合作社理事主席之丙○○指示將高雄營業所裁撤，伊在受指示後便結束高
    雄營業所之營運，後來合作社便將高雄營業所轉讓給己○○經營；而伊亦未侵占
    高雄營業所之所得，因當時高雄營業所業績不好，又需自行負擔營運成本如送乳
    員之薪資，同時為了擴展市場，所以常常辦有免費試飲的活動，同時在販售予幼
    稚園之部分，需每十瓶即送一瓶，且每瓶僅販售十七元，而非二十三元，而自訴
    人均以每瓶二十三元計價，所以才有金額上之差異，而當時亦因伊不會作會計帳
    冊，所以自訴人有派會計人員至高雄營業所指導，然高雄營業所之會計人員因流
    動性大，所以在製作會計帳上一直有困難，且時間已久，故無法提出準確之會計
    帳冊，而所舉辦試飲活動，亦因時間已久，無法取得確實之時間及明細，但伊真
    的並未侵占營業所得等語。
三、按犯罪事實應依證據認定之，無證據不得推定其犯罪事實；又不能證明被告犯罪
    ，應諭知無罪之判決。刑事訴訟法第一百五十四條及第三百零一條分別定有明文
    。
四、經查：
（一）按刑法背信罪之成立，需以行為人為他人處理事務，意圖為自己或第三人不法
      之利益，或損害本人之利益，而為違背其任務之行為，致生損害於本人之財產
      或其他利益，始足當之，此觀刑法第三百四十二條第一項之規定自明。經查，
      證人即擔任保證責任屏東縣第一羊乳生產合作社會計之庚○○到院證稱：當時
      合作社（即指保證責任屏東縣第一羊乳生產合作社，以下同）確實有決議要停
      掉高雄營業所，當時的理事主席是丙○○，一直到被告結束高雄營業所後，合
      作社再追加決議確定停掉高雄營業所等語（見甲○八十九年三月二十一日訊問
      筆錄），同時證人庚○○並提出保證責任屏東縣第一羊乳生產合作社社務會議
      紀錄一份，其上確載明：高雄營業所因狀況不佳，找尋適合人選，換人經營等
      語；綜上所述，被告所辯當時係因受保證責任屏東縣第一羊乳生產合作社理事
      會主席之指示，方結束高雄營業所等語，應可信為真實。被告既係在受到當時
      擔任自訴人理事會主席丙○○之指示後，方結束高雄營業所之營運，而非擅自
      結束高雄營業所之運作，自無任何違背任務之行為可言，依前所述，既無違背
      為他人處理事務任務之行為，自與刑法背信罪之構成要件有間，而不得以刑法
      背信罪相繩之。
（二）自訴人雖另自訴被告尚涉嫌侵占營業所得共計八十九萬零二百九十九元等語；
      惟查，證人庚○○於庭訊時曾證述：當時合作社有決議前三個月之虧損均由合
      作社負擔，第四個月起合作社僅負擔被告及會計之薪資、水電及房租，其餘則
      由營業所自行負擔，若有虧損則由被告補足，貨款每瓶之成本係十點五元計算
      ，而被告每月均以十一元計算匯入合作社，至於送乳員之薪資確實是由高雄營
      業所自行支付，原則上要舉辦試飲需要理事主席同意才可以，但若是各個營業
      所因推廣業務而舉辦試飲，則各個營業所需自行負擔該虧損等情（見甲○八十
      九年三月三十一日訊問筆錄）；而另一證人即擔任保證責任屏東縣第一羊乳生
      產合作社於八十七年一月至六月之理事主席戊○○亦到院證稱：高雄區營業所
      由被告負責推廣業務，只要不虧本即可，對於大訂戶確實有十瓶送一瓶之情形
      ，而針對幼稚園部分我們也有討論到每瓶僅賣十七元，但沒有作成會議紀錄等
      語（見甲○八十九年七月十一日審判筆錄）；而經核被告所提出八十七年七月
      二十一日至七月三十日共計十日有會計人員核章之會計現金支出傳票，扣除由
      自訴人所負擔被告及會計人員之薪資、水電費及房租，被告所經營之高雄營業
      所所需負擔之營運成本約計為六萬六千三百六十六元，被告辯稱其餘之帳冊因
      時間久遠，已無法提出，若以被告所經營之高雄營業所每月基本之營運成本約
      略以七萬元計算，則被告經營高雄營業所共計達八個月，則單單營運成本即需
      五十六萬元；再者，自訴人所提出之計算表中，銷貨收入係以每瓶二十三元計
      價，而將批貨予被告之數量乘以二十三，得出被告應銷售之金額，惟依右開證
      人戊○○之證述：推廣業務只要不虧本即可，若係大宗客戶，每十瓶送一瓶，
      而就幼稚園之部分，每瓶之售價亦僅十七元等語，參以現今商業競爭日趨激烈
      ，廠商為推廣業務，亦多大量削價競爭，以低於原定價格相當程度之價格販出
      ，則被告實際銷售所得之金額，應非如自訴人片面以原定價格二十三元計算之
      金額；再以被告亦提出一紙證明書，證明被告確曾於八十七年七月因高雄縣鳳
      山市○○街九十五號「百佳幼稚園」開幕而贊助羊乳，況再衡諸常情，乳品經
      銷商為推廣業務，而贊助活動或舉辦試飲活動，亦屬常見，而就此部分，依證
      人庚○○右揭證述，亦由被告自行負擔，則被告所稱有因贊助或舉行試飲活動
      ，由高雄營業所自行負擔此部分虧損等語，應屬可信；復佐以被告均有按月陸
      續將成本貨款金額共計七十九萬二千五百六十五元匯還予自訴人，此有自訴人
      所提出之明細表一份在卷可查，果被告有心侵占，衡情當不至於按月將貨物成
      本金額匯還予自訴人，而大可亦將貨物成本金額藉詞虧損一併侵吞之。綜上所
      述，被告所辯稱因經營不善，而入不敷出產生虧損等語，應非虛罔而可信為真
      實，自訴人所舉之證據尚無法證明被告犯罪。此外，復查無其他積極證據足認
      被告有自訴人所指之犯行存在，不能證明被告犯罪，依法應為無罪之諭知。
據上論斷，應依刑事訴訟第三百四十三條、第三百零一條第一項，判決如主文。
中    華    民    國    八十九    年      七      月      二十一      日
                                  臺灣高雄地方法院刑事第六庭
                                      法  官    李  怡  諄
右正本證明與原本無異。
如不服本判決，應於判決送達後十日內，向甲○提出上訴狀。
                                書記官    陳福記
中    華  民    國      八十九      年      七      月      二十四      日


司法院資訊處製作；財團法人民間司法改革基金會備份。
